臺灣宜蘭地方法院民事判決　　　　　　　　　　　　　九十三年度訴字第一四七號
　　原　　　告　宜蘭縣頭城鎮農會
　　法定代理人　戊○○
　　訴訟代理人　丁○○
　　　　　　　　甲○○
　　被　　　告　丙○○
　　訴訟代理人　林正欣律師
右當事人間請求清償借款事件，業於民國九十三年八月二十六日言詞辯論終結，本院
判決如下：
    主      文
被告應給付原告新台幣佰陸拾萬元，及自民國九十二年二月九日起至清償日止，按
年息百分之七‧八計算之利息，並自民國九十三年三月十日起至清償日止，逾期在六
個月以內部分，按上開利率百分之十，逾期超過六個月以上部分，按上開利率百分之
二十計算之違約金。
訴訟費用由被告負擔。
    事實及理由
一、按訴狀送達後，原告不得將原訴變更或追加他訴，但擴張、減縮應受判決事項之
    聲明者，不在此限，民事訴訟法第二百五十五條第一項第一、三款定有明文。查
    本件原告起訴請求「被告應連帶給付原告新台幣（下同）三百六十萬元，及自民
    國九十二年二月八日起至清償日止，按年息百分之七‧八計算之利息，並自九十
    三年三月九日起至清償日止，逾期在六個月以內部分，按上開利率百分之十，逾
    期超過六個月以上部分，按上開利率百分之二十計算之違約金」（見卷第四頁之
    起訴狀）；嗣於審理中原告將其前開聲明減縮為「被告應給付原告三百六十萬元
    ，及自九十二年二月九日起至清償日止按年息百分之七‧八計算之利息，並自九
    十三年三月十日起至清償日止，逾期在六個月以內部分，按上開利率百分之十，
    逾期超過六個月以上部分，按上開利率百分之二十計算之違約金」（詳卷第十八
    頁、第九三頁），依前揭規定，並無不合，先予敘明。
二、兩造爭執之摘要：
  (一)原告起訴主張：訴外人乙○○於九十年十二月八日邀被告為連帶保證人，向原告
    借用三百六十萬元，清償期為九十二年十二月八日，雙方約定利息採機動利率計
    算，債務人應按期付息，如有一期未履行，即視為全部到期，且逾期清償在六個
    月以內者，按上開利率百分之十，超過六個月者，按上開利率百分之二十計付違
    約金。詎債務人乙○○自九十二年二月八日起即未依約清償，迄今尚積欠本金三
    百六十萬元，屢經催討，均置之不理。又被告為其連帶保證人，自應對前揭債務
    負連帶責任，為此爰依借貸契約及連帶保證契約之法律契約，提起本件訴訟。並
    求為聲明如主文所示。
  (二)被告方面則以：系爭借款之債務人乙○○與被告係兄弟關係，被告受其兄之託，
    確曾於九十一年三月二十日擔任乙○○向原告借款二十五萬元之連帶保證人，惟
    被告卻從未擔任本件三百六十萬元借款之連帶保證人，原告所提借據上之簽名蓋
    章皆非被告所為。被告既非本件借款之連帶保證人，亦無庸負連帶保證之責等語
    資為抗辯。並聲明請求駁回原告之訴。
三、兩造不爭執之事實：
    查訴外人乙○○於九十年十二月八日向原告借用三百六十萬元，清償期為九十二
    年十二月八日，雙方並約定利息採原告牌告基本放款利率機動計算，債務人應按
    期付息，如有一期未履行，即視為全部到期，且逾期清償在六個月以內者，按上
    開利率百分之十，超過六個月者，按上開利率百分之二十計付違約金。詎債務人
    乙○○僅繳款至九十二年二月八日，迄今尚積欠本金三百六十萬元等事實，業經
    原告提出借據、授信約定書、帳戶交易查詢表各一件為證（詳卷第九、十、二四
    至二九頁），復未據被告否認，自堪信為實在。
四、本件之爭點及法院之判斷：
    然查，原告主張被告係擔任乙○○前揭借款之連帶保證人，故應對該筆借款債務
    負連帶給付責任乙節，則為被告所否認，並以前揭情詞置辯，是兩造於審理中整
    理並確認本件應審酌之爭點厥為：被告是否擔任系爭借款之連帶保證責任（詳見
    卷第十九頁）。茲就此項爭點，本院判斷如下：
  (一)按當事人主張有利於己之事實者，就其事實有舉證之責，民事訴訟法第二百七十
    七條定有明文。私人之印章，由自己使用為常態，被人盜用為變態，主張變態事
    實之當事人，自應就此印章被盜用之事實負舉證之責任（最高法院八十六度台上
    字第七一七號裁判參照）；又借據內印章及抵押房契既均屬真正，雖由他人代為
    立據而除有確切反證外，依應推定為本人授權行為，有最高法院三十七年上字第
    八八一六號判決可參；再按依法律之規定，有使用文字之必要者，得不由本人自
    寫，但必須親自簽名。如有用印章代簽名者，其蓋章與簽名生同等之效力。又私
    文書經本人或其代理人簽名、蓋章或按指印或有法院或公證人之認證者，推定為
    真正，民法第三條第一、二項、民事訴訟法第三百五十八條亦分別定有明文。
  (二)經查，原告主張被告於八十四年十二月八日出具授信約定書予原告，擔保其對原
    告所負之一切債務乙情，已據原告提出授信約定書為證（詳本院卷第十頁），被
    告對於此授信約定書之真正亦不爭執（見卷第六三頁）。再者，前述授信約定書
    業已約定「本約定書所稱一切債務，係指立約人對貴會所負之票據、借款、墊款
    、保證等債務及其他債務，並包括其利息，遲延利息、違約金、損害賠償及其他
    有關費用」、「立約人因名稱、組織、章程內容、印鑑、代表人、代表人權限或
    其他組以影響貴會權益變更情事發生時，應即以書面將變更情事通知貴會，並辦
    妥變更或註銷留存印鑑之手續。於未為前項通知及變更或註銷留存印鑑手續前與
    貴會所所為之交易，立約人均願負其責任。如因而造成貴會損害，並負賠償責任
    。」「本約定書係補充各個授信契據之一般性共通約款，於立約人簽章交付貴行
    後生效」等語，可參見授信約定書第一、二、十三條之規定即明。是除非立約人
    有變更印鑑之特別情事，並以書面通知原告，否則銀行依憑與該授信約定書相符
    之印鑑，來認定當事人往來意思等情，即非無據。執此，本件被告有擔任訴外人
    乙○○系爭借款之連帶保證人一節，已有前述之借據可稽；而該借據上關於被告
    之印章係屬真正，且與授信約定書上之印鑑相同乙節，復為被告所自承（見卷宗
    第八三頁），從而原告主張銀行依該借據上印鑑即足確認被告乃為系爭借款之連
    帶保證人等語，要屬有理。至於被告雖另辯稱該印章乃之前擔任乙○○另筆二十
    五萬元借款之連帶保證人時，由乙○○刻印並為保管，故借據上之印文非原告所
    簽字蓋印云云。然被告就該印章係被盜用之事實，並無提出任何事證，故依首開
    裁判之意旨，系爭借據仍應推定為真正，或應推定由印章名義人授權為之；被告
    抗辯其無須負連帶保證之責任，顯無足取。
  (三)況查，系爭借款並非初借，其乃訴外人乙○○在八十四年十二月八日向原告借款
    四百萬元並簽立借據，該筆借款於八十六年一月十日、十二月十二日、十二月十
    六日經過三次展期，嗣後因債務人清償一部份之借款，雙方復就未清償之借貸餘
    額三百六十萬元，於九十一年一月十一日再簽立本件借據等事實，業有原告所提
    出之債務概況表及放款批覆書暨借款申請書各五份足參（見卷第一０三至一一０
    頁）。然被告所不爭執之授信約定書係於八十四年十二月八日所出具，核與系爭
    借款之初貸（即八十四年十二月八日四百萬借款）時間相同，而與被告所稱九十
    一年五月二十八日之二十五萬借貸，則距相當期日，從而堪信被告於八十四年十
    二月八日即係因為擔保乙○○前揭四百萬元借款之連帶保證人，方出具授信約定
    書予原告，否則被告在與原告無任何債權債務之情形下，應無出具授信約定書之
    可能。是依上情，亦足認被告確有擔任系爭借款之連帶保證人。
  (四)綜上所述，本件依據原告所提出之授信約定書及借據等件，既已堪信被告為系爭
    借款之連帶保證人，且被告又未證明借據上之印章係遭盜用之情，是則原告主張
    被告應就債務人乙○○所負之債務，盡連帶給付之責，要屬有據。從而其依據借
    貸及連帶保證契約之法律關係，訴請被告給付三百六十萬元，及自九十二年二月
    九日起至清償日止按年息百分之七‧八計算之利息，並自九十三年三月十日起至
    清償日止，逾期在六個月以內部分，按上開利率百分之十，逾期超過六個月以上
    部分，按上開利率百分之二十計算之違約金，洵屬正當，應予准許。
五、裁判費負擔之依據：依民事訴訟法第七十八條。
中　　華　　民　　國　  　九十三  　　年　　　八　　　月　　  卅一　  　日
                                 台灣宜蘭地方法院民事庭
                                 法      官    邱景芬
右正本與原本無異。
如不服本判決，須於判決送達後廿日內向本院提出上訴狀（應附繕本）。
中　　　華　　　民　　　國　　九十三　　年　　　九　　　月　　　二　　　日
                                 法院書記官    吳慧芳
